臺灣臺南地方法院民事判決　　　　　　　96年度訴字第1093號
原　　　告　臺灣臺南地方法院檢察署
法定代理人　乙○○
訴訟代理人　甲○○
　　　　　　謝曉雯
被　　　告　丙○○
上列當事人間請求返還犯罪被害補償金事件，經本院於民國96年
9月4日言詞辯論終結，判決如下：
    主    文
被告應給付原告新台幣伍仟肆佰捌拾肆元，及自民國九十六年八
月十四日起至清償日止，按週年利率百分之五計算之利息。
原告其餘之訴駁回。
訴訟費用新台幣陸仟貳佰捌拾元，由被告負擔十分之一即新台幣
陸佰貳拾捌元，餘新台幣伍仟陸佰伍拾貳元由原告負擔。
本判決原告勝訴部分得假執行。但被告以新台幣伍仟肆佰捌拾肆
元為原告預供擔保後，得免為假執行。
    事  實  及  理  由
一、按訴狀送達後，原告不得將原訴變更或追加他訴，但擴張或
    減縮應受判決事項聲明者，不在此限；民事訴訟法第255條
    第1項第3款定有明文。本件原告起訴時原請求被告給付新台
    幣（下同）513,160元，及自原告支付補償金翌日起至清償
    日止按週年利率百分之5計算之利息，嗣於訴訟中擴張聲明
    為575,230元，及自原告支付補償金翌日起至清償日止按週
    年利率百分之5計算之利息，依首揭規定，應予准許。
二、原告起訴主張：
  (一)被告丙○○與被害人李德泉係同事關係，於民國93年4月14
    日上午11時30分許，被告前往台南縣東山鄉東正村25號被害
    人李德泉住處一起飲酒，當日在場者尚有蘇振坤等人，迨蘇
    振坤等友人陸續離去後，被害人李德泉因指責被告害其養成
    飲酒之惡習，雙方因而發生口角衝突，致被告心生不悅，於
    同日下午1時30分許離去，前往台南縣東山鄉東正村東勢148
    號其父親住處，被害人李德泉則因與被告口角後仍氣憤未平
    ，遂於當日下午2時50分許，騎乘腳踏車至被告父親住處尋
    找被告理論，二人碰面後，被害人李德泉仍一再指責被告害
    其養成飲酒惡習，繼之發生口角並互毆，被告竟基於傷害之
    犯意，徒手毆打李德泉，致李德泉倒地，經送醫急救，於93
    年4月21日10時30分許，因頭部外傷、顱內出血及腦血腫而
    傷重不治死亡。
  (二)按「國家於支付犯罪被害補償金後，於補償金額範圍內，對
    犯罪行為人或依法應負賠償責任之人有求償權。前項求償權
    ，由支付補償金之地方法院或其分院檢察署行使」，犯罪被
    害人保護法第12條第1項、第2項定有明文。申請人洪運美係
    被害人李德泉之配偶、申請人李柏汶為被害人李德泉之子，
    申請因被害人李德泉死亡所支出之殯葬費等補償金，業經台
    灣台南地方法院檢察署犯罪被害人補償審議委員會及台灣高
    等法院台南分院檢察署犯罪被害人補償覆審委員會決定，申
    請人洪運美經審核醫療費部分8,226元、殯葬費部分117,500
    元、法定扶養費部分100萬元，因認被害人李德泉與有過失
    比例3分之1，故將上開金額乘以3分之2，應補償金額計750,
    484元（8226＋117500＋0000000＝0000000，0000000×2/3
    ＝750484），扣除勞保死亡給付喪葬津貼640,500元之2分之
    1即320,250元，再扣除解剖屍體補助家屬2,000元，故補償
    申請人洪運美計428,234元（000000－000000－0000＝42823
    4）；又申請人李柏汶經審核之法定扶養費467,246元，扣除
    勞保死亡給付喪葬津貼2分之1即320,250元，故補償146,996
    元（000000－000000＝146996）；是本件犯罪被害補償金計
    575,230元，並於95年4月17日如數支付予申請人洪運美及李
    柏汶，揆諸前揭說明，應對犯罪行為人即被告求償。
  (三)並聲明：被告應給付原告575,230元，及自原告支付補償金
    翌日即95年4月18日起至清償日止，按週年利率百分之5計算
    之利息。
三、被告則以：
  (一)本件原告核發系爭犯罪補償金，係依起訴書及一審刑事判決
    ，即係以被告有對被害人李德泉犯刑法第227條第2項之傷害
    致死罪行為據。惟本件刑案經上訴二審台南高分院95年度上
    訴字第1103號傷害致死案，業已於96年4月23日撤銷原判決
    ，改判普通傷害罪確定在案；質言之，認定被告之犯罪事實
    僅止於普通傷害罪，但原告卻僅依一審刑事判決，即溢發與
    傷害罪所不必賠償之「殯葬費」等，傷害罪之犯罪者至多僅
    須賠償醫療費及與傷害有因果關係之工作收入損失、慰撫金
    等。
  (二)按加重結果犯，以行為人客觀上能預見其結果之發生，而主
    觀上無預見為要件。所謂能預見，乃指客觀情形而言，即依
    一般人之知識經驗可得預見其發生死亡之結果為已足。又頭
    部雖屬人體要害，然尚難單憑傷勢位於頭部一節，即逕指被
    告對於被害人之死亡結果必有預見可能性，仍應視雙方爭執
    之起因、被告出手之力道、次數、被害人當時年紀、身體健
    康狀況及所受傷害程度等綜合研判。參諸被告與被害人李德
    泉為舊識，被告又受邀約至被害人住處飲酒，足見二人私誼
    尚佳，案發當日僅因被害人出言指責而發生肢體衝突，被告
    縱於扭打時毆中被害人頭部，出手力道應不致過重。而被害
    人經解剖鑑定結果，頭皮除左顳部出血外，無明顯外傷，有
    法醫研究所鑑定書附卷足憑，且鑑定人劉景勳法醫於鈞院94
    年度訴字第948號審理時亦證稱：我們解剖時，發現李德泉
    頭皮左顳部出血，但沒有明顯的外傷，左顳部帽狀腱膜出血
    3乘2公分，出血點只有1公分，頭部無骨折，且只有單側傷
    ，從這些來判斷，李德泉受傷情形應該比較輕微等語，由被
    害人受傷情形應屬輕微一節，足以推知，被告出手毆打被害
    人時，其力道亦應屬輕微。再依解剖鑑定結果觀之，被害人
    除頭皮之左顳部出血外，其餘部分並無明顯外傷，且亦僅有
    左側「一處」出血點等情，有法醫研究所鑑定報告可按，足
    見被告並未對被害人頭部施以多次或密集之傷害。而被害人
    死亡後經病理解剖，其內臟器官除有脂肪肝外並無任何病變
    ，而被害人肝功能欠佳，屬於個人內在體質，外表上不容易
    看出，且無證據顯示被告事前知悉，而以一不甚過重之力道
    毆打一般人之頭部一下，竟會併合肝功能欠佳之體質，產生
    死亡之結果，在客觀上實非任何人所得預見。
  (三)被害人李德泉於案發時正值壯年之45歲，且生前健康情形又
    屬正常，並體型較被告壯碩，是被告與身材壯碩、健康良好
    又正值壯年之被害人發生肢體衝突，縱被告於扭打間毆中被
    害人頭部，因非屬多次密集之傷害，且力道非大，其客觀上
    應無法預見被害人會併合肝功能不好而發生死亡結果，應無
    疑義，從而被害人之死亡結果，既已超出被告客觀上可預見
    之範圍，自不應將被害人死亡之加重結果課諸被告，亦不應
    以被害人發生死亡結果，而逕論被告傷害致死之刑責。綜上
    ，原告所核發系爭犯罪補償金內容，既為喪葬費等與死亡有
    關，均已逾傷害責任範圍，是原告本件請求，被告自難負賠
    償。
  (四)並聲明：(1)駁回原告之訴。(2)如受不利判決，請准供擔保免
    假執行。
四、兩造不爭之事項及簡化之爭點為：
  (一)兩造不爭執事項：
  1.於93年4月14日下午2時30、40分許，在台南縣東山鄉東正村
    東勢148號被告父親住處，被告與被害人李德泉發生口角爭
    執，被害人李德泉進而出手毆打被告，後被害人李德泉因頭
    部外傷等傷害即倒地不起，經送醫急救，延至93年4月21日1
    0時30分許，因多重器官衰竭而不治死亡。
  2.被害人李德泉因受有前開傷害，支出醫療費用計8,226元
  3.原告依犯罪被害人保護法之規定，於95年4月17日給付被害
    人李德泉配偶洪運美及其子李柏汶補償金計575,230元。
  4.被告因前揭行為，經本院以94年度訴字第948號認被告傷害
    人之身體，判處有期徒刑5月，兩造均不服提起上訴，並經
    台灣高等法院台南分院以95年度上訴字第1103號將原判決撤
    銷，改判被告傷害人之身體，處有期徒刑6月確定。
  (二)兩造爭執事項：
  1.被告於前揭時地，有無出手毆打被害人李德泉？
  2.如認被告確有徒手毆打被害人李德泉頭部一下，則被告毆打
    之侵權行為與被害人李德泉死亡結果間，有無相當因果關係
    存在？
  3.原告依犯罪被害人保護法之規定，得向被告請求之金額為何
    ？
五、前揭不爭執事項，業據原告提出台灣台南地方法院檢察署94
    年度補審字第23號犯罪被害人補償審議委員會決定書1份、
    台灣高等法院台南分院檢察署95年度補覆議字第2號犯罪被
    害人補償覆審委員會決定書1份、給付補償金匯款明細1紙等
    件為證，並經本院依職權調取台灣高等法院台南分院95年度
    上訴字第1103號傷害致死刑事案件全卷宗核閱無訛，是此部
    分之事實自堪認為真實。茲就兩造之爭點，析述本院得心證
    之理由如下：
  (一)被告於前揭時地，有無出手毆打被害人李德泉？
  1.被害人李德泉先前結束與蘇振坤等人喝酒時，並未受傷，此
    據證人蘇振坤於台灣高等法院台南分院95年度上訴字第1103
    號審理時證實無訛（見台灣高等法院台南分院95年度上訴字
    第1103號卷第104頁），且在前往被告父親住處找到被告時
    ，亦無受傷跡象，亦據證人蘇域峻於台灣高等法院台南分院
    95年度上訴字第1103號審理時結證在卷（見台灣高等法院台
    南分院95年度上訴字第1103號卷第102頁），惟在被告父親
    住處與被告發生衝突後，即因倒地而由證人蘇域峻於當日下
    午2時45分報案，經台南縣消防局救護車將其送抵營新醫院
    救治，延至同年月21日不治死亡，此有台南縣消防局95年1
    月20日南縣消指字第0950000852號函、記載被害人死亡時間
    之營新醫院診斷證明書及相驗屍體證明書等附卷可參。據此
    ，因被害人李德泉於案發當日昏迷倒地後至死亡時為止，均
    持續在醫院救治，自無可能另受其他傷害，因此被害人李德
    泉之所以受傷死亡，即與其於93年4月14日下午2時30分至被
    告父親住處與被告發生衝突有關。
  2.被害人李德泉死亡後，經法醫師鑑定結果，造成被害人李德
    泉死亡之原因為頭部單側撞擊傷、顱內出血導致腦水腫及蜘
    蛛膜出血，壓迫中樞神經死亡，出血位置較近體表，推定他
    殺機會較大，又被害人李德泉之頭部頭皮除『左顳部出血』
    外，無明顯外傷，該頭部單側撞擊傷即指左顳部出血部位，
    此有法務部法醫研究所（93）法醫所醫鑑字第0625號鑑定書
    附卷可憑（見相驗卷第157頁）。又該鑑定書所載被害人頭
    部傷勢之「單側撞擊傷」成因，據法務部法醫研究所函覆稱
    ：單側之撞擊傷大多是以物體移動打人所致，若有器械則易
    存有形態傷及骨折，同時若力量較大時也容易導致骨折及對
    撞傷出現，其撞擊傷常大於對撞傷，故【單側之撞擊傷應為
    毆打所致】等情，有該所94年11月17日醫理字第0940004548
    號函在卷可參（見本院94年度訴字第948號卷第32頁）。參
    以鑑定人劉景勳法醫於本院94年度訴字第948號審理時證稱
    ：我們解剖時，發現李德泉頭皮左顳部出血，但沒有明顯的
    外傷，左顳部帽狀腱膜出血3乘2公分，出血點只有1公分，
    頭部無骨折，且只有單側傷，從這些來判斷，李德泉受傷情
    形應該比較輕微。如果是被人推倒在地上的情形，則會出現
    對撞傷，且出血的傷勢也會比較嚴重等語（見本院94年度訴
    字第948號卷第91頁），並於台灣高等法院台南分院95年度
    上訴字第1103號證稱：「（問：被害人有無可能自體的病變
    造成他頭部的外傷？）一般頭部外傷，從頭皮往裡面算，越
    表淺外力的關係愈大，死者本身有帽狀腱膜出血，及硬膜出
    血，硬膜出血百分之75是外傷造成的，由此可斷定外傷的機
    會幾乎百分之百」、「（問：被害人頭部外傷，有沒有可能
    是被害人倒地頭部著地所造成的？）被害人倒地頭部著地的
    話是人移動去撞固定的物體，一般會產生撞擊傷及對撞傷，
    且對撞傷會大於撞擊傷，被害人他為單側而且輕微之傷害，
    因此倒地造成他頭部外傷的機會較少」、「（問：被人推倒
    跟他自己倒地的情況，在物理上都一樣的，所以法醫的意思
    是被害人是被人毆打？）被害人的傷是物體移動撞擊人所造
    成的，這樣的物體可能是人的拳頭也可能是器械。因為解剖
    沒有看到器械的痕跡，而且器械傷力量較大，也會造成撞擊
    傷跟對撞傷，而且是撞擊傷大於對撞傷。所以死者傷的形成
    比較像用拳頭或比較輕的力量所造成的」等語（見台灣高等
    法院台南分院95年度上訴字第1103號第158至161頁）。準此
    ，被害人李德泉頭部傷勢，係遭人「徒手毆打」，而非遭人
    持器械毆傷或自體病變或自行摔倒所致，堪可認定。又據鑑
    定人劉景勳法醫於本院94年度訴字第948號證稱：如果是跌
    倒受傷的話，應該是頭部突出的部位受傷機會比較大，例如
    額頭及頭骨較突出的那圈較可能受傷。但李德泉受傷的部位
    是左顳部，就是一般人所說的太陽穴，並非突出的部位。而
    且李德泉配偶說李德泉是右撇子，所以李德泉用右手的機會
    比較大，如果李德泉是揮右拳撲空倒地，應該是右側頭骨突
    出的部位受傷，但是李德泉卻是左側顳部受傷，故而以此判
    斷李德泉不是揮拳撲空倒地受傷等語（見本院94年度訴字第
    948號卷第92頁），是由鑑定人前揭證述，即依被害人李德
    泉傷勢尚屬輕微，且受傷位置係在非屬突出部位之左側太陽
    穴等情，益徵被害人李德泉之傷勢並非其揮拳撲空摔倒時撞
    傷所致。
  3.被害人李德泉頭部單側撞擊傷（即左顳部出血）既係於93年
    4月14日下午2時30分至被告父親住處與被告發生衝突所產生
    ，且非自己揮拳撲空倒地或自體病變或自行摔倒所致，而係
    遭人用拳頭或比較輕的力量所造成，以當時僅有被告及在一
    旁修車之證人蘇域峻在場，並證人蘇域峻證稱「…我餘光看
    到我大哥滿都是血，李德泉旋轉了半圈倒地，丙○○說不要
    假，我看情況不對，便叫救護車」、「（問：有無看到李德
    泉用左手或右手打丙○○？）我彷彿看到李德泉在對丙○○
    作一些動作，作何動作我不清楚，無法描述」、「（問：李
    德泉倒地臉左邊或右邊擦地面？）我沒注意。我只有感覺到
    他倒下去的動作」、「（問：你剛說李德泉旋轉半圈是何意
    ？）我看到李德泉往後轉180度後倒地，我眼角餘光看到」
    、「（問：除了李德泉有旋轉的動作之外，丙○○有何動作
    ？）我看到丙○○有轉身的動作」等情（見台灣高等法院台
    南分院95年度上訴字第1103號卷第100、101頁），堪認係被
    告因不滿被害人李德泉出手毆打伊，而基於傷害之犯意出手
    還擊、徒手毆打被害人李德泉頭部一下，造成其左顳部（即
    左側太陽穴）頭皮輕微出血之傷害，否則若被告未出手毆打
    被害人李德泉，被害人李德泉為何會「往後轉180度後倒地
    」？被告本身又豈會有「轉身」及「叫李德泉不要假」等動
    作？
  4.綜上，於93年4月14日下午2時30、40分許，在台南縣東山鄉
    東正村東勢148號被告父親住處，被告與被害人李德泉發生
    口角爭執，並被害人李德泉出手毆打被告，被告即基於傷害
    之犯意而出手還擊，徒手毆打被害人李德泉頭部一下，造成
    被害人李德泉左顳部（即左側太陽穴）頭皮輕微出血之傷害
    ，並因此而昏倒在地甚明；是被告辯稱：案發當時我沒有出
    手回擊，只是閃躲，也就是我根本就沒有出拳毆打李德泉云
    云，自屬無據。
  (二)被告毆打之侵權行為與被害人李德泉死亡結果間，有無相當
    因果關係存在？
  1.按犯罪被害人保護法立法目的，係在於被害人因遭他人侵害
    導致死亡或重傷結果，無法向犯罪加害人求償或犯罪行為人
    亦無法賠償情形下，國家社會責任，給予被害人或其家屬部
    分之金錢補償，但犯罪加害人仍不因此免除其賠償責任，國
    家依法給付此項金錢後，得依犯罪被害人保護法規定，向犯
    罪行為人據以求償。國家於支付被害補償金後，在補償金範
    圍內，既對犯罪行為人或依法應負賠償責任之人有求償權，
    而犯罪行為人對被害人家屬所負之損害賠償責任，本質上乃
    一侵權行為損害賠償責任而應適用民法相關規定，故此損害
    賠償責任當不因犯罪被害人保護法之施行，而加重犯罪行為
    人之負擔，故關於犯罪被害人保護法補償金之賠償及計算，
    仍須就民法規定整體適用之，合先敘明。
  2.按當事人主張有利於己之事實者，就其事實有舉證之責任，
    民事訴訟法第277條前段定有明文。民事訴訟如係由原告主
    張權利者，應先由原告負舉證之責，若原告先不能舉證，以
    證實自己主張之事實為真實，則被告就其抗辯事實，即令不
    能舉證，或其所舉證據尚有疵累，亦應駁回原告之訴，最高
    法院17年上字第917號判例可資參照。又按「損害賠償之債
    ，以有損害之發生及有責原因之事實，並二者之間，有相當
    因果關係為成立要件，故原告所主張損害賠償之債，如不合
    於此項成立要件者，即難謂有損害賠償請求權存在，本院48
    年台上字第481號判例著有明文。又所謂相當因果關係，係
    指依經驗法則，綜合行為當時所存在之一切事實，為客觀之
    事後審查，認為在一般情形上，有此環境，有此行為之同一
    條件，均發生同一之結果者，則該條件即為發生結果之相當
    條件，行為與結果即有相當之因果關係。反之，若在一般情
    形上，有此同一條件存在，而依客觀之審查，認為不必皆發
    生此結果者，則該條件與結果並不相當，不過為偶然之事實
    而已，其行為與結果間即無相當因果關係」（參照最高法院
    80年度台上字第1773號、82年度台上字第2161號、87年度台
    上字第154號、90年度台上字第772號判決要旨）。
  3.被告與被害人李德泉為舊識，被告又受邀約至被害人李德泉
    住處飲酒，足見二人私誼尚佳，案發當日僅因被害人李德泉
    出言指責而發生肢體衝突，被告縱於扭打時毆中被害人李德
    泉頭部，出手力道應不致過重。復鑑定人劉景勳法醫就被害
    人是否係揮拳落空摔倒而受傷之部分，於本院94年度訴字第
    948號及台灣高等法院台南分院95年度上訴字第1103號審理
    時證稱：如果係撲空而摔倒的話，一般來說會有撞擊傷及對
    撞傷，受傷的力道會比較大等語，已如前述；據此可知，茍
    被害人李德泉係揮拳落空而摔倒受傷，其摔倒時所受之力道
    ，甚且還較被告出手毆打之力道為重，由此足見，被告出手
    毆打之力道，應非甚重。又被害人李德泉經解剖鑑定結果，
    頭皮除左顳部出血外，無明顯外傷，有法醫研究所前揭鑑定
    書附卷足憑，且鑑定人劉景勳法醫於原審亦證稱：我們解剖
    時，發現李德泉頭皮左顳部出血，但沒有明顯的外傷，左顳
    部帽狀腱膜出血3乘2公分，出血點只有1公分，頭部無骨折
    ，且只有單側傷，從這些來判斷，李德泉受傷情形應該比較
    輕微等語（見相驗卷157頁、本院94年度訴字第948號卷第91
    頁），是由被害人受傷情形應屬輕微一節，足以推知，被告
    出手毆打被害人時，其力道應屬輕微。
  4.被害人李德泉頭部受傷昏迷後送醫救治，延治7日後，仍因
    頭部單側撞擊傷，左顳部帽狀腱膜顱內出血，導致腦水腫及
    兩側蜘蛛膜瀰漫性出血，壓迫中樞神經死亡等情，有營新醫
    院診斷證明書、急診病歷、急診護理紀錄、法醫研究所前揭
    鑑定報告及相驗屍體證明書在卷可參，足認被害人李德泉死
    亡結果與頭部傷害間有因果關係。惟查，依解剖鑑定結果觀
    之，被害人李德泉除頭皮之左顳部出血外，其餘部分並無明
    顯外傷，且亦僅有左側「一處」出血點等情，有法醫研究所
    前揭鑑定報告可按（見相驗卷157頁），並被害人李德泉死
    亡後經病理解剖，其內臟器官除有脂肪肝外並無任何病變，
    亦有法醫研究所前揭鑑定書可按，且據法醫劉景勳證稱：「
    （死者解剖的經過，有無可能被人打一拳就倒地昏迷？）有
    可能。因他本身的肝臟功能並不好」、「整案件來講，他有
    外傷的事實，也有肝功能不好的事實，這兩個因素都要考慮
    ，造成的死亡的原因。這兩個因素是相輔相成」（見台灣高
    等法院台南分院95年度上訴字第1103號卷第161頁），而被
    害人肝功能欠佳，屬於個人內在體質，外表上不容易看出，
    且無證據顯示被告事前知悉，而以一不甚過重之力道毆打一
    般人之頭部一下，竟會併合肝功能欠佳之體質，產生死亡之
    結果，在客觀上實非任何人所得預見。換言之，被告雖確有
    基於傷害之犯意，徒手毆打被害人李德泉頭部之左顳部（即
    左側太陽穴）一下，然係因併合被害人李德泉肝功能欠佳之
    體質，始產生死亡之結果，即在一般情形上，以力道尚屬輕
    微之握拳，揮擊他人之頭部太陽穴，依客觀之審查，通常並
    不足發生他人死亡之結果，是本件被告前開傷害行為與被害
    人李德泉死亡結果間，即無相當因果關係，不過為偶然之事
    實而已。從而，被告毆打之侵權行為與被害人李德泉死亡結
    果間，並無相當因果關係存在。
  (三)原告依犯罪被害人保護法之規定，得向被告請求之金額為何
    ？
  1.被告於前揭時地，確基於傷害之犯意，徒手毆打被害人李德
    泉頭部之左顳部（即左側太陽穴）一下，造成被害人李德泉
    左顳部（即左側太陽穴）頭皮輕微出血之傷害，然被告毆打
    之侵權行為與被害人李德泉死亡結果間，並無相當因果關係
    存在，已如前述；是被告僅應負傷害結果之侵權行為損害賠
    償責任，而就被害人李德泉死亡結果，無庸負侵權行為損害
    賠償責任甚明。準此，原告依犯罪被害人保護法第12條第1
    項規定，請求被告給付被害人李德泉之殯葬費及法定扶養費
    ，即與死亡結果有關之補償金，自屬無據。
  2.原告主張被害人李德泉因上開傷害支出醫療費計8,226元，
    此為被告所不爭執。又觀之卷附之台灣高等法院台南分院檢
    察署95年度補覆議字第2號犯罪被害人補償覆審委員會決定
    書理由第二項：「按被害人對其被害有可歸責之事由者，得
    不補償其損失之全部或一部，犯罪被害人保護法第10條定有
    明文。再依同法施行細則第7條之規定，被害人對其被害之
    發生與有過失者，為可歸責之事由。經查：本件命案之發生
    ，係由於被害人李德泉指稱都是因為丙○○所害才導致其喝
    酒習性，雙方因而發生口角爭執，致丙○○心生不悅，而李
    德泉復騎乘腳踏車找丙○○，並再度指責丙○○，繼之發生
    口角衝突並互毆所致，被害人亦與有過失，應減除補償金額
    3分之1」，有該決定書在卷可按；是原告就前開醫療費8,22
    6元，僅補償3分之2即5,484元。又被告應就傷害被害人李德
    泉部分負侵權行為損害賠償責任，亦如前述，並該醫療費用
    支出與被告傷害之行為間有相當因果關係。從而，原告自得
    請求被告給付關於醫療費用補償金5,484元。
  3.綜上，原告得請求被告給付醫療費用被害補償金5,484元，
    逾此部分之請求，即關於被害人李德泉死亡結果之殯葬費及
    法定扶養費之被害補償金，則屬無據。
  4.按給付無確定期限者，債務人於債權人得請求給付時，經其
    催告而未為給付，自受催告時起，負遲延責任。其經債權人
    起訴而送達訴狀，或依督促程序送達支付命令，或為其他相
    類之行為者，與催告有同一之效力，民法第229條第2項定有
    明文。又遲延之債務，以支付金錢為標的者，債權人得請求
    依法定利率計算之遲延利息。但約定利率較高者，仍從其約
    定利率；而應付利息之債務，其利率未經約定，亦無法律可
    據者，週年利率為百分之5，亦為同法第232條第1項及第203
    條所明定。查原告請求被告給付補償金之金額，並未定有給
    付期限，原告亦未催告被告為本件給付，揆諸前揭說明，原
    告僅得請求自起訴狀繕本送達被告之翌日起，按年息百分之
    5計算之利息，是原告主張被告應給付自原告支付補償金翌
    日即95年4月18日起至清償日止，按週年利率百分之5計算之
    利息云云，尚屬無據。又原告之起訴狀繕本係於96年8月13
    日合法送達於被告（於96年8月3日寄存送達，自寄存之日起
    經10日發生效力，故於96年8月13日生送達效力），則原告
    請求被告應自96年8月14日起至清償日止，按年息百分之5計
    算之利息，洵屬有據，而逾此範圍之請求，為無理由，應予
    駁回。
六、綜上所述，原告依犯罪被害人保護法第12條第1項規定，請
    求被告給付5,484元，及自96年8月14日起至清償日止，按週
    年利率百分之5計算之利息範圍內，為有理由，應予准許，
    逾此範圍之請求，為無理由，應予駁回。
七、本件為關於財產權之訴訟，所命給付之金額未逾500,000元
    之所為被告敗訴判決，應依民事訴訟法第389條第1項第5款
    規定，依職權宣告假執行。本院並依同法第392條第2項、第
    3項規定，依職權宣告被告得供擔保，免為假執行。
八、本件事證已臻明確，兩造其餘陳述及攻擊防禦方法經本院斟
    酌後認均不影響本判決之結果，爰不再逐一詳予論述，附此
    敘明。
九、本件訴訟費用確定為6,280元，由被告負擔10分之1即628元
    ，餘5,652元由原告負擔。
十、據上論結，本件原告之訴為一部有理由，一部無理由，依民
    事訴訟法第79條、第389條第1項第5款、第392條第2項、第3
    項，判決如主文。
中　　華　　民　　國　　96　　年　　 9　　月　　18　　日
                  民事第一庭    法  官  洪榮家
右為正本係照原本作成。
如對本判決上訴，須於判決送達後20日內向本院提出上訴狀
中　　華　　民　　國　　96　　年　　 9　　月　　18　　日
                                書記官  張豐榮
